【裁判字號】    89,聲再,31
【裁判日期】    890308
【裁判案由】    聲請再審
【裁判全文】
臺灣高等法院高雄分院刑事裁定                      八十九年度聲再字第三一號
    聲請人    臺灣高等法院高雄分院檢察署
    受判決人  甲○○
右列聲請人因詐欺案件，對於本院八十八年度上易字第二０六一號中華民國八十九年
一月五日確定判決（臺灣高雄地方法院八十八年度易字第二三四一號、臺灣高雄地方
法院檢察署八十七年度偵字第二三三五八號），聲請再審，本院裁定如左：
      主      文
再審之聲請駁回。
      理      由
一、聲請意旨如附件再審聲請書。
二、查無罪之判決確定後，以有刑事訴訟法第四百二十二條第二款之情形而為受判決
    人之不利益聲請再審，必其聲請之理由「合於訴訟上或訴訟外自白，或發見確實
    之新證據，足認其應受有罪之犯罪事實者」，始得准許再審之，刑事訴訟法第四
    百二十二條第二款定有明文。
三、查本件受判決人甲○○於八十八年十二月七日在台灣高雄地方法院審理八十八年
    度重訴字第一０四０號回復原狀民事事件時，固有如再審聲請書所引用之自白，
    然由其當日自白稱：「我知道他們有拿這筆土地借錢，我們公司是仲介公司，老
    闆（指陳松圍）先拿四百多萬去塗銷，當初買賣契約是我簽的，是以一千四百萬
    元，我簽了三張支票，但因地目不符，無法將土地交給我，後來因土地無法交給
    我們，老闆便告訴我要退票」「是我買的不錯，但地在那裡我不知道，因為我們
    仲介公司有時會用小姐名義，真正出資是陳松圍」之供詞，可推知其雖承認出名
    給其老闆與詹益泉簽訂買賣契約，為名義上之買受人，但實際出資者是公司之老
    闆陳松圍之事實，與本院原確定判決認定甲○○為買受人，付款支票亦由甲○○
    所簽發，但實際買受人為陳松圍之事實，並無何歧異之處，上開於民事訴訟之自
    白，不足以推翻原確定判決無罪之理由：「訊據被告甲○○堅詞否認詐欺犯行，
    辯稱被告陳松圍開設仲介公司，其係公司會計，故其將票據借公司使用，而被告
    陳松圍有時亦會將購買之土地登記在其名下，至被告購買系爭土地之詳情，其並
    不知道等語。再查被告所辯各情，已經被告陳松圍在本院供述係向被告甲○○借
    票，被告甲○○是人頭等語在卷，且證人即代書朱忠祥在本院亦證稱係被告陳松
    圍委託其辦理所有權移轉登記，亦是被告陳松圍與被害人詹益泉在談，但是登記
    在被告甲○○名下等語，足見被告甲○○所辯之情，尚可採取。又衡諸常情，被
    告甲○○僅係受僱用之職員，復未自系爭土地之買賣獲得利益，被告甲○○實無
    與被告陳松圍共同詐欺之動機。至證人黃幸一固證述係被告甲○○向其借款等語
    ，然被告甲○○為名義上所有權人，因而為被告陳松圍出面借款，於情尚難遽以
    認定被告甲○○與被告陳松圍自始即有詐欺之犯意聯絡，況其後係由被告陳松圍
    處理抵押借款，已經證人黃幸一陳述在卷。從而被告甲○○所辯無共同詐欺，應
    堪採信」，而為甲○○有罪之認定。至於甲○○所生之女陳妍君於八十八年五月
    二十五日由陳松圍認領，及八十八年六月九日送達陳松圍傳票由甲○○以「妻」
    之身分收受，八十八年九月十六日送達甲○○之判決書則由陳松圍以「丈夫」身
    分收受，均已在八十七年二月十八日簽訂前開土地買賣契約一年多後，不能因之
    遽認定甲○○於簽約時非陳松圍雇用之職員，況由戶籍謄本觀之，甲○○與陳松
    圍並未登記為夫妻關係。綜上，本件聲請人所舉聲請再審之理由，核與上引法條
    所定要件不符，應認為無再審理由，爰依同法第四百三十四條第一項，裁定如主
    文。
中    華    民    國     八十九     年       三       月       八       日
                              臺灣高等法院高雄分院刑事第七庭
                                  審判長法官  李文雄
                                        法官  黃憲文
                                        法官  王光照
右正本證明與原本無異。
不得抗告。
                                      書記官  蘇恒仁
中    華    民    國     八十九     年       三       月       九       日
                                                                        Ｋ


司法院資訊處製作；財團法人民間司法改革基金會備份。
